臺灣高雄地方法院交通事件裁定　　　 100年度交聲字第1549號
原處分機關　交通部公路總局高雄區監理所
異　議　人
即受處分人　陳育聖
上列受處分人因違反道路交通管理處罰條例案件，對於交通部公
路總局高雄區監理所於民國100 年6 月23日所為之處分（原裁決
書案號：高監營裁字第裁80-N00000000號）聲明異議，本院裁定
如下：
    主  文
原處分撤銷。
陳育聖汽車駕駛人，駕駛汽車經測試檢定酒精濃度超過規定標準
，應接受道路交通安全講習，且吊扣輕型機器腳踏車駕駛執照貳
拾肆個月。
    理  由
一、原處分意旨略以：異議人即受處分人陳育聖（下稱異議人）
    於民國98年10月17日03時10 分許，駕駛車號ZAG-727號輕型
    機車，行經高雄市鳳山區○○○路，經警查獲異議人酒後駕
    車，酒測值為每公升0.59毫克，而有「汽車駕駛人酒精濃度
    超過規定標準（每公升0.25至0.4 毫克）」之違規，依道路
    交通管理處罰條例第35條第1項第1款、第24條第1項第2款規
    定，裁處吊扣普通小型車駕駛執照24個月，並應參加道路交
    通安全講習等語。
二、異議意旨略以：異議人雖有上開酒駕行為，因工作關係，需
    要使用小型車駕駛執照，若遭吊扣將影響生計，為此聲明異
    議等語。
三、經查：
  (一)關於吊扣駕駛執照部分：
  1.按汽車駕駛人，駕駛汽車經測試檢定酒精濃度超過規定標準
    者，處15,000元以上60,000元以下罰鍰，並當場移置保管該
    汽車及吊扣其駕駛執照1 年；因而肇事致人受傷者，並吊扣
    其駕駛執照2年；又汽車駕駛人，有第35條第1項規定之情形
    ，應接受道路交通安全講習，道路交通管理處罰條例第35條
    第1項第1款、第24條第1項第2款分別定有明文。經查，本件
    異議人於上開時、地，酒後駕駛車號ZYG-823 號輕型機車，
    行經高雄縣岡山鎮○○路，經警查獲異議人酒後駕車，酒測
    值為每公升0.86毫克，而有上開道路交通管理處罰條例第35
    條第1項第1款之違規事實，乃經警當場舉發，移送原處分機
    關以交通部公路總局高雄區監理所於100年06月23 日高監營
    裁字第裁80-N00000000號違反道路交通管理事件裁決書裁處
    吊扣普通小型車駕駛執照24個月，應參加道安講習等情，業
    據異議人自承在卷，並有上開裁決書及其送達證書、舉發通
    知單等件在卷足稽。次查，異議人並未領有輕型機車駕駛執
    照，而係領有普通小型車駕駛執照，有公路監理電子閘門證
    號查詢汽車駕駛人查詢結果1 紙在卷可憑，是此部分事實均
    堪認定。
  2.惟按道路交通管理處罰條例第68條曾於94年12月14日修正公
    布，並自95年03月01日開始施行。原條文規定：「汽車駕駛
    人，因違反本條例及道路交通安全規則之規定，受吊扣或吊
    銷駕駛執照處分時，吊扣或吊銷其持有各級車類之駕駛執照
    」，修正後改為：「汽車駕駛人，因違反本條例及道路交通
    安全規則之規定，受吊銷駕駛執照處分時，吊銷其持有各級
    車類之駕駛執照」。觀其提案修正理由「原條文將違法或違
    規駕駛人所持有各級車類之駕駛執照一併吊扣或吊銷失之過
    酷，影響人民工作及生活甚鉅，爰修正之」，此業據立法院
    公報第94卷第70期院會紀錄記載明確。顯見依現行道路交通
    管理處罰條例規定，不得吊扣駕駛人所持有他級駕駛執照，
    亦即於為吊扣駕駛人駕駛執照之處分時，僅得吊扣駕駛人違
    規時所駕駛該級車類之駕駛執照，以限制其繼續駕駛該級車
    類行駛道路之權利，若駕駛人並無該級車類之駕駛執照，即
    無從執行吊扣駕駛執照之處分，而僅係應否依道路交通管理
    處罰條例第22條第1 項規定處罰駕駛人之問題。次按行政行
    為，採取之方法所造成之損害不得與欲達成目的之利益顯失
    均衡，行政程序法第7 條第3 款定有明文。又依道路交通安
    全規則第61條第1 項第4 款規定，汽車駕駛人取得高一級車
    類之駕駛資格者，應換發駕駛執照，並准其駕駛較低級車類
    之車輛，已領有小型車駕駛執照者，得駕駛輕型機器腳踏車
    。查本件異議人既係駕駛輕型機車違規，若其普通小型車駕
    駛執照因而遭吊扣，將造成異議人不能駕駛普通小型車之結
    果，則原處分機關採取吊扣異議人普通小型車駕駛執照，以
    達成限制其駕駛輕型機車之目的，所造成損害已與欲達成目
    的之利益顯失均衡。
  3.從而，本件異議人於前述違規之際所駕駛者既為輕型機車，
    故依法所受處分內容應僅為限制其駕駛輕型機車之權利，原
    處分機關遽以吊扣異議人所持有之普通小型車駕駛執照，此
    舉顯然不當剝奪異議人駕駛普通小型車之權利，對異議人權
    益侵害甚鉅，亦與現行道路交通管理處罰條例第68條規定有
    悖，容有違誤。
  4.是原處分機關僅得裁處吊扣輕型機車駕駛執照，不得吊扣普
    通小型車駕駛執照。惟行為人依法既應諭知吊扣輕型機車駕
    駛執照，尚不能因受處分人現實上僅持有普通小型車駕駛執
    照，即違背法律規定諭知免罰。此主管機關仍可利用電腦資
    料處理或在汽車駕照註記或其他方式，吊扣行為人輕型機車
    駕駛執照，執行層面應可妥適克服，尚難逕謂無法執行，而
    諭知不罰（參照臺灣高等法院暨所屬法院98年法律座談會刑
    事類提案第20號決議意旨）。
  (二)關於施以道路安全講習部分：
    原處分機關裁處異議人應參加道路安全講習部分，係為達成
    遏止酒後駕車之不法行為，維護道路交通用路權人之安全法
    益等行政目的所必要之罰鍰以外之其他種類行政罰，依行政
    罰法第26條第1 項但書之規定，原處分機關仍得裁處，並未
    違反「一事不二罰」之規定，故此部分之裁處並無違誤。
四、綜上所述，本件異議人領有普通小型車駕駛執照，卻於飲酒
    後駕駛輕型機車之行為，違反道路交通管理處罰條例第35條
    第1項第1款，依同條例第24條第1項第2款及違反道路交通管
    理事件統一裁罰基準表之規定，應裁處吊扣普通輕型機車駕
    駛執照24個月及應參加道路交通安全講習。是異議人就吊扣
    普通小型車駕駛執照24個月部分聲明異議，非無理由。又道
    路交通管理處罰條例第87條第1項規定：「受處分人不服第8
    條主管機關所為之處罰，得於接到裁決書之翌日起 20 日內
    ，向管轄地方法院聲明異議。」此條文中所謂之「處罰」，
    應指包括對受處分人裁處之違規事實是否正當，及裁罰所引
    用之法條是否適當而言，蓋此二者有不可分離之關係，即聲
    明異議人應以交通違規行為為標的，非以處罰項目為範圍。
    是本件異議人酒後駕車只有一個交通違規行為，雖異議人僅
    就處罰項目中之吊扣普通小型車駕駛執照部分提起異議，其
    餘部分（應參加道路交通安全講習部分）並未提及，然其餘
    處罰項目與其交通違規行為是否存在既無從分離，本院自應
    併予審理，附此敘明。從而，原處分機關裁罰異議人吊扣普
    通小型車駕駛執照24個月之處分顯有不當，自應將原處分全
    部撤銷，另為裁定如主文第2項所示。
據上論斷，應依道路交通案件處理法第20條前段，道路交通管理
處罰條例第35條第1 項第1 款、第24條第1 項第2 款，裁定如主
文。
中    華    民    國   100    年    8     月    8     日
                  交通法庭  法  官  黃建榮
以上正本證明與原本無異。
如不服本裁定，應於送達後5日內，向本院提出抗告狀。
中    華    民    國   100    年    8     月    8     日
                            書記官  李崑良